臺灣新北地方法院行政訴訟判決　　　　　110年度交字第559號
原　　　告　周秀柔　
被　　　告　新北市政府交通事件裁決處

代　表　人　李忠台　
訴訟代理人　黃慧婷　　律師

上列當事人間交通裁決事件，原告不服被告民國110年8月2日新
北裁催字第48-ZBB000000號裁決，向本院提起行政訴訟，本院判
決如下：
    主  文
一、原告之訴駁回。
二、訴訟費用新臺幣參佰元由原告負擔。
    事實及理由
壹、程序方面：
    原告不服被告所為道路交通管理處罰條例第 8 條之裁決而
    提起撤銷訴訟，依行政訴訟法第 237 條之 1，應適用交通
    裁決事件訴訟程序。本件因卷證資料已經明確，本院依同法
    第237條之7規定，不經言詞辯論，直接裁判。
貳、實體方面：
一、爭訟事實概要：緣原告周秀柔駕駛所有車牌號碼 000-0000
    號自用小客車（下稱系爭汽車），於民國（下同） 110 年
    5 月 2 日 15 時 52 分，行經國道 1 號北向 121.1 公里
    時，因有「行駛高速公路違規使用路肩(非路肩開放時段)」
    之違規行為，經民眾於110年5月3日檢具影片向內政部警政
    署國道公路警察局第二公路警察大隊（下稱原舉發單位）檢
    舉，經原舉發單位審查後認定違規屬實，於110年5月18日填
    製國道警交字第ZBB000000 號舉發違反道路交通管理事件通
    知單予以舉發，記載應到案日期為110 年7 月2 日前，並移
    送被告處理，嗣經被告調查認定原告有上開違規事實，乃依
    道路交通管理處罰條例第33條第1 項第9 款、第63條第1 項
    （第1 款）及違反道路交通管理事件統一裁罰基準表等規定
    ，於110 年8 月2 日製開新北裁催字第48-ZBB000000號違反
    道路交通管理事件裁決書，裁處「罰鍰新臺幣（下同）
    4,000 元整，並記違規點數1 點」原告不服原處分，乃提起
    本件行政撤銷交通裁決訴訟。
二、原告起訴主張及聲明：
㈠、主張要旨：
⑴、緣原告周秀柔(車主)於民國110年5月2日下午16時，由原告
    之夫周全德(以下簡稱駕駛人)駕駛自小客車(車號:000-0000
    )於國道1號北向121.1公里處向北方向行駛，駕駛人行經國
    道121.1公里處附近時，看見交通部高速公路局依高速公路
    及快速公路交通管制規則第8條規定設立路肩開放之交通標
    誌【詳如附件2】，該路段開放時間為16時開始，經駕駛人
    確認時間及觀看路肩已有多輛自小客車行駛後，依規定駕駛
    的自小客車行駛路肩後，於5月下旬收到民眾逕行檢舉罰單(
    國道警交字第ZBB000000 號）【詳如附件3 】，原告依規定
    向新北市政府交通事件裁決處申訴，後經新北市政府交通事
    件裁決處裁決駁回。
⑵、查駕駛人駕駛系爭車輛，於行經前開高速公路路段時，前開
    違規行為的時間，僅以民眾所提供之行車紀錄器攝得系爭車
    輛於系爭時間行駛於系爭路段之路肩為唯一證據，且該系爭
    時間為本案重要判斷是否違規之依據，並提出該擷取晝面照
    片等證，就原告違規時間，本案中檢舉人用以檢舉原告有該
    違規行為之行車紀錄器側錄內容之時間標示，即係判斷原處
    分是否合於實體之依據，但檢舉人所使用之行車紀錄器所載
    時間標示為下午3點52分可能因該行車紀錄器未定期實施校
    準或者自行調整時間之誤差，即有誤差，並未提出證據證明
    用以證明檢舉原告有前開違規行為之行車紀錄器有定期檢測
    或該行車紀錄器上時間值是否有定期校準，故該行車紀錄器
    上時間標示是否準確，即有疑義。被告僅以內政部警政署國
    道公路警察局第二公路警察大隊回函表示原告質疑行車紀錄
    器時間真實性引用行政程序法第101條規定中，誤寫、誤算
    或其他類此之顯然錯誤回駁及已檢舉人無誣陷原告等事項做
    回駁原告之申訴，實屬於法無據。
⑶、次查本路段交通標誌為一般交通標誌設計【詳如原證1】，
    且依各用路人可供確認時間之各種工具作為使用該路段是否
    可通行之依據，並非有儀控控管顯示之交通標誌【詳如原證
    2】，該裁決機關僅以檢舉人提供照片之時間作為裁罰依據
    ，實屬不公允。再則該時段(下午4點）已有多輛車輛行駛，
    應為多數人認定可通行路肩之時段，檢舉人照片呈現時間與
    可行駛路段規定時間僅差距8分鐘，此為爭議事項中之重要
    事項，並非駕駛惡意以非開放時段違規行駛路肩。退步言之
    ，該路段設立交通標誌方式非由官方以電腦儀控方式調控，
    而以各用路人駕駛行經該路段自行依自身可供確定時間作為
    判斷依據，決定是否可行駛路肩之作為，實有各用路人於行
    駛路肩時陷於違規之虞，且檢舉人多自為正義之師之化身，
    勇於檢舉不法情事，常使多數人陷於不確定概念之旋渦中無
    法自拔。
⑷、原告顯無觸犯非開放時段違規行駛路肩之意，僅為原告與檢
    舉人就開放時間該條件是否成就有其歧異。綜上，懇請鈞院
    明鑑，將申訴裁決及原處分均予撤銷，用期適法。
㈡、訴之聲明：
⑴、原處分撤銷。⑵、訴訟費用由被告負擔。
三、被告答辯及聲明：
㈠、答辯要旨：
⑴、查原告確實有於系爭路段非開放路肩之時段違規使用路肩之
    事實，有採證影片可稽( 附件一「000- 0000.MOV 」) ；原
    舉發單位於查證回復公文中已經明揭該處開放路肩之時段為
    「05月02日16時00分至05月03日00時08分」( 被證4 ，暫時
    性開放路肩紀錄表) ，原告為檢舉人攝得違規之時間為110
    年5 月2 日15時52分，顯係於開放路肩路段之時段外( 被證
    4 ，採證照片) ，故其確實有違規使用路肩之事實。
⑵、原告固稱檢舉人之行車紀錄器時間可能有失準據，警察機關
    不得依該資料作為舉發依據等語，惟按處罰條例第7之1條之
    規定，一般民眾本即得以違規資料作為舉發依據，參本件採
    證影片並無任何剪輯痕跡，且光影、色澤均屬正常，經原舉
    發單位審視後認為並無變造之可能；原告復以影片中有多部
    車輛行駛路肩，故自己之駕駛時間應屬合法等語，惟系爭當
    時亦有多部車輛合法行駛於非路肩之車道中，其又未提出任
    何有足資證明當時確屬開放路肩時間之證據，實難排除有多
    人同時違規之可能性；原告容須證明自己於何時行經系爭路
    口，或行車紀錄器之時間有何錯誤之處，以實其主張，否則
    即應自負未盡舉證責任之不利益。
⑶、再者，原告既為合法考領汽車駕駛執照之人，有汽車車籍查
    詢資料及駕駛人基本資料（被證7）為憑，且原告為具有正
    常智識程度之成年人，其對上述規定應知之甚詳，並應確實
    遵守。是原告前揭所述，無非單方所執之詞，委無足取。
⑷、綜上所述，本件原告之訴為無理由，請判決如被告之聲明以
    維法紀。
㈡、被告並聲明：⑴、原告之訴駁回。⑵、訴訟費用由原告負擔
    。
四、爭點：
㈠、本件原告是否於非開放路肩時段，行經國道1號北向121.1公
    里處之路肩？
㈡、檢舉人提供之檢舉資料時間是否有誤，原處分是否適法有據
    ？
五、本院之判斷：
㈠、上開爭訟事實概要，除上開爭點事項外，其餘事實業據原告
    於起訴狀所不爭執，並有民眾檢舉資料、國道警交字第ZBB0
    00000 號舉發違反道路交通管理事件通知單及送達資料、原
    告申訴書、內政部警政署國道公路警察局第二公路警察大隊
    110 年6 月22日國道警二交字第1102703921號函、暫時性開
    放路肩紀錄表、採證光碟截取照片、新北裁催字第48-ZBB00
    0000號違反道路交通管理事件裁決書及送達證書、內政部警
    政署國道公路警察局第二公路警察大隊110 年8 月23日國道
    警二交字第1102704929號函、汽車車籍查詢資料及駕駛人基
    本資料、採證光碟片（見本院卷第97頁至第129 頁）足資佐
    證，此事實應堪認定。
㈡、本件應適用之相關法令：
⑴、高速公路及快速公路交通管制規則第2條第1項第17款又規定
    ：「本規則所用名詞，釋義如下：十七、路肩︰指設於車道
    之外側，路面邊線與護欄或邊溝間之部分。」。
⑵、高速公路及快速公路交通管制規則第9 條第１項第 2 款規
    定：「汽車行駛高速公路及快速公路，不得有下列行為：二
    、在路肩上行駛，或利用路肩超越前車。」。
⑶、高速公路及快速公路交通管制規則第 19 條第 3 項：「為
    維護高速公路及快速公路交通安全與暢通，高速公路及快速
    公路管理機關或警察機關於必要時，得發布命令，指定時段
    於高速公路及快速公路特定匝道或路段之車道、路肩，禁止
    、限制或開放車輛通行。」
⑷、道路交通管理處罰條例第 33 條第 1 項第 9 款、第 6 項
    ：「汽車行駛於高速公路、快速公路或設站管制之道路，不
    遵使用限制、禁止、行車管制及管理事項之管制規則而有下
    列行為者，處汽車駕駛人新臺幣3,000元以上6,000元以下罰
    鍰：九、未依規定使用路肩。第1項之管制規則，由交通部
    會同內政部定之。」
⑸、道路交通管理處罰條例第 63 條第 1 項第 1 款：「汽車駕
    駛人有下列各款所列條款之一者，除依原條款處罰鍰外，並
    予記點：一、有第33條第1項、第2項、第38條第1項、第40
    條、第45條、第47條第1款至第3款、第48條、第49條或第
    60條第2項第1款、第2款情形之一者，各記違規點數一點。
    」。
⑹、道路交通管理處罰條例第 7 條之 1：「對於違反本條例之
    行為者，民眾得敘明違規事實或檢具違規證據資料，向公路
    主管或警察機關檢舉，經查證屬實者，應即舉發。但行為終
    了日起逾7日之檢舉，不予舉發。」
⑺、按「本細則依道路交通管理處罰條例第 92 條第 4 項規
    定訂定之」、「處理違反道路交通管理事件之程序及統一裁
    罰基準，依本細則之規定辦理。前項統一裁罰基準，如附件
    違反道路交通管理事件統一裁罰基準表」，違反道路交通管
    理事件統一裁罰基準及處理細則第1條、第2條第1項、第2項
    分別亦有明定，是違反道路交通管理事件統一裁罰基準及處
    理細則即係基於法律之授權所訂定，而該處理違反道路交通
    管理事件之統一裁罰基準（即「違反道路交通管理事件統一
    裁罰基準表」）已考量「違反事件」、「法條依據」、「法
    定罰鍰額度或其他處罰」、「違規車種類別或違規情節」、
    「期限內繳納或到案聽候裁決者」、「逾越應到案期限30日
    內，繳納罰鍰或到案聽候裁決者」、「逾越應到案期限30日
    以上60日以內，繳納罰鍰或到案聽候裁決者」、「逾越應到
    案期限60日以上，繳納罰鍰或逕行裁決處罰者」等因素，作
    為裁量之標準，並未違反授權之目的及裁量權之本質，是其
    不僅直接對外發生效力，且被告亦應受其拘束而適用之。  
㈢、本件原告之行政訴訟意旨略以：「檢舉人提供之檢舉資料時
    間有誤，原告是在自己確認的合法時間行駛路肩的。」等語
    置辯。惟查：
⑴、依採證光碟截取照片所示（見本院卷第 113 頁至第 117 頁
    ）「 2021/05/02 15:52:02 」、「 2021/05/02 15:52:03
    」、「 2021/05/02 15:52:04 」上開時間原告確實有於系
    爭路段非開放路肩之時段違規使用路肩之事實，又依原舉發
    單位暫時性開放路肩紀錄表（見本院卷第 111 頁）所載，
    該處開放路肩之時段為「 05 月 02 日 16 時 00 分至 05
    月 03 日 00 時 08 分」，另依 110 年 6 月 22 日國道警
    二交字第 1102703921 號原舉發單位回復公文（見本院卷第
     109 頁）中說明事項三已經明揭「查交通部高速公路局於
    國道 1 號北向 121.2 公里未常態性開放路肩；次查該局中
    區交控中心，當日車輛行駛時段（ 110 年 5 月 2 日 15時
     52 分）、路段（國道 1 號北向 121.2 公里處），並無通
    報機動性開放路肩措施。」。原告為檢舉人攝得違規之時間
    為 110 年 5 月 2 日 15 時 52 分，顯係於開放路肩路段
    之時段外，故其確實有違規使用路肩之事實。
⑵、依上開道路交通管理處罰條例第 7 之 1 條之規定，一般民
    眾本即得以違規資料作為舉發依據，參以本件採證照片並無
    任何剪輯痕跡，且光影、色澤均屬正常，經審視後認為並無
    變造之可能，是以原告所稱檢舉人之行車紀錄器時間可能有
    失準據，不得依該資料作為舉發依據等語，顯屬無據。
⑶、依截取照片所示，系爭當時是有多部車輛合法行駛於非路肩
    之車道中，其又未提出任何有足資證明當時確屬開放路肩時
    間之證據，實難排除有多人同時違規之可能性，亦無法以他
    人違規行為來合理化自己之違規行為，原告主張自己無違規
    行為，仍須以積極證據證明自己於何時行經系爭地點，或行
    車紀錄器之時間有何錯誤之處，以實其主張，否則即應自負
    未盡舉證責任之不利益，是以原告以影片中有多部車輛行駛
    路肩，故自己之駕駛時間應屬合法等語，亦屬無據。
⑷、原告既為合法考領汽車駕駛執照之人，有汽車車籍查詢資料
    及駕駛人基本資料（見本院卷第 125-127 頁）為憑，且原
    告為具有正常智識程度之成年人，其對上述規定應知之甚詳
    ，並應確實遵守。是原告前揭所述，無非單方所執之詞，委
    無足取。綜上所述，本件原告之訴為無理由。
六、本件判決基礎已經明確，兩造其餘的攻擊防禦方法及訴訟資
    料經本院斟酌後，核與判決結果不生影響，無一一論述及調
    查之必要，一併說明。
七、結論：原處分並無違誤，原告訴請撤銷為無理由，應予駁回
    。本件第一審裁判費為 300 元，所以確定第一審訴訟費用
    額為 300 元，由原告負擔。
八、依行政訴訟法第 195 條第 1 項後段、第 236 條、第 98
    條第 1 項前段、第 237 條之 7、第 237 條之 8 第 1 項
    、第 237 條之9第1項，判決如主文。
中    華    民    國   110    年    10    月    14    日
                  行政訴訟庭  法  官  陳伯厚
一、上為正本係照原本作成。
二、如不服本判決，應於判決送達後20日內，向本院提出上訴狀
    並表明上訴理由（原判決所違背之法令及其具體內容或依訴
    訟資料可認為原判決有違背法令的具體事實），其未載明上
    訴理由者，應於提出上訴後 20 日內向本院補提理由書（上
    訴狀及上訴理由書均須按他造人數附繕本，如未按期補提上
    訴理由書，則逕予駁回上訴），並應繳納上訴裁判費新臺幣
    750 元。
                              書記官  陳柔吟
中    華    民    國   110    年    10    月    14    日